【裁判字號】    99,台非,259
【裁判日期】    990916
【裁判案由】    違反毒品危害防制條例
【裁判全文】
最高法院刑事判決              九十九年度台非字第二五九號
上  訴  人  最高法院檢察署檢察總長
被      告  甲○○
上列上訴人因被告違反毒品危害防制條例案件，對於台灣台中地
方法院中華民國九十八年十二月三十日第一審確定判決（九十八
年度易字第三九四九號，起訴案號：台灣台中地方法院檢察署九
十八年度毒偵字第四二六一號），認為違背法令，提起非常上訴
，本院判決如下：
    主  文
原判決撤銷。
甲○○施用第二級毒品，處有期徒刑參月，減為有期徒刑壹月拾
伍日，如易科罰金，以銀元參佰元即新台幣玖佰元折算壹日。扣
案第二級毒品ＭＤＡ貳包（驗後合計淨重零點伍柒公克）沒收銷
燬之。
    理  由
非常上訴理由稱：「按判決不適用法則或適用不當者，為違背法
令，刑事訴訟法第三百七十八條定有明文。次按刑法第四十七條
第一項規定累犯之成立，必須曾受徒刑之執行完畢，或一部之執
行而赦免後，五年以內故意再犯有期徒刑以上之罪者，始足當之
。又被告犯有應併合處罰之數罪，經法院分別判處有期徒刑確定
，其中一罪之有期徒刑先執行期滿，嗣法院經檢察官之聲請，以
裁定定其數罪之應執行刑確定後，其在未裁定前已先執行之罪，
因嗣後合併他罪定應執行刑之結果，檢察官所換發之執行指揮書
，係執行應執行刑，其前已執行之有期徒刑部分，僅應予扣除，
而不能認為已執行完畢。經查：本件被告甲○○於民國九十二年
間因犯持有第二級毒品罪，經台灣台中地方法院以九十三年度中
簡字第八四三號判決，判處有期徒刑六月，如易科罰金，以三百
元折算一日確定，並先於九十三年七月十九日予以執行；被告另
於九十一年三月間因犯偽造有價證券等罪，經台灣高等法院台中
分院以九十六年度上更（一）字第三○六號判決，判處有期徒刑
一年十月，緩刑四年，緩刑期內付保護管束確定。後因緩刑期前
另犯罪，經法院判刑確定，由台灣台中地方法院於九十九年一月
十二日以九十九年度撤緩字第二號裁定，撤銷緩刑宣告。前開持
有第二級毒品與偽造有價證券等二罪，因合於數罪併罰有二裁判
以上，應定其應執行之刑，持有第二級毒品罪並符合中華民國九
十六年罪犯減刑條例之減刑規定，台灣台中地方法院乃依檢察官
之聲請，以九十九年度聲減字第四四號裁定，先就持有毒品罪減
其宣告刑二分之一後，減得之刑再與前述不得減刑之偽造有價證
券罪所處之刑，定應執行有期徒刑二年，所定應執行之刑於扣除
前述已先執行之持有第二級毒品罪之刑期（六月）後，先執行被
告另犯其他罪刑後接續執行之，刑期自一○六年十一月十一日起
算至一○八年五月十日始執行期滿。有被告刑案資料查註紀錄表
、台灣台中地方法院九十九年度聲減字第四四號裁定及台灣台中
地方法院檢察署檢察官執行指揮書可稽（詳見九十九年度執減更
字第一○二號執行卷）。則被告復基於施用第二級毒品之犯意，
於九十五年六月二十一日十七時許回溯九十六小時內之某時，在
不詳處所，施用第二級毒品ＭＤＡ一次。嗣於九十五年六月二十
一日六時許，在台中市○○區○○路二段一二四之四號『和欣客
運朝富路轉運站』前，為警查獲，並在其隨身攜帶之背包中扣得
第二級毒品ＭＤＡ二包（驗後合計淨重零點五十七公克）時。上
開二罪所定應執行之刑既尚未執行完畢，依首揭說明，本件犯罪
並不構成累犯。乃原審法院對上情，未調查清楚，誤認前開持有
第二級毒品罪所處有期徒刑六月，已於九十三年七月十九日易科
罰金執行完畢，被告係於徒刑執行完畢五年以內，故意再犯本件
施用第二級毒品罪，合乎累犯之要件。因而適用毒品危害防制條
例第十條第二項、第十八條第一項前段，刑法第十一條、第二條
第一項前段，論處被告施用第二級毒品罪，並依刑法第四十七條
第一項規定，以累犯加重其刑，量處有期徒刑四月，減為有期徒
刑二月，如易科罰金，以銀元三佰元即新台幣九佰元折算一日，
顯有適用法則不當之違法。案經確定，且對被告不利，爰依刑事
訴訟法第四百四十一條、第四百四十三條提起非常上訴，以資糾
正。」等語。
本院按受有期徒刑之執行完畢，或受無期徒刑或有期徒刑一部之
執行而赦免後，五年以內再犯有期徒刑以上之罪者，為累犯，加
重其刑至二分之一，修正前刑法第四十七條定有明文。又被告犯
應併合處罰之數罪，經法院以判決或裁定定其數罪之應執行刑確
定者，該數罪是否執行完畢，均係以所定之應執行刑全部執行完
畢為斷。在定應執行刑之前已先執行之有期徒刑之罪，因嗣後與
他罪合併定執行刑，而由檢察官換發執行指揮書執行應執行刑者
，前已執行之有期徒刑部分，僅應扣除，該罪宣告之刑不能認為
已執行完畢。查被告前於九十二年間因持有第二級毒品，經台灣
台中地方法院以九十三年度中簡字第八四三號刑事判決，判處有
期徒刑六月，如易科罰金，以三百元折算一日確定，於九十三年
七月十九日易科罰金執行完畢。被告另於九十一年三月間因偽造
有價證券案，經台灣高等法院台中分院以九十六年度上更（一）
字第三○六號刑事判決，判處有期徒刑一年十月，緩刑四年。嗣
因緩刑前另犯違反毒品危害防制條例案，在緩刑期內經法院判處
有期徒刑八年六月確定，由台灣台中地方法院於九十九年一月十
二日以九十九年度撤緩字第二號刑事裁定，撤銷緩刑宣告。上開
二罪，因合於數罪併罰定應執行刑之規定，其持有第二級毒品罪
部分，並符合中華民國九十六年罪犯減刑條例之減刑規定，經檢
察官聲請台灣台中地方法院以九十九年度聲減字第四四號刑事裁
定，就持有第二級毒品罪部分減刑後，合併定應執行之刑為有期
徒刑二年確定，由台灣台中地方法院檢察署檢察官以九十九年執
減更法字第一○二號執行指揮書發監執行，執行指揮書記載：應
執行有期徒刑二年（前已易科執畢徒刑六月應予扣除），刑期起
算日期為一○六年十一月十一日，執行期滿日為一○八年五月十
日。有各該刑事判決、刑事裁定、執行指揮書、刑案資料查註紀
錄表在卷可稽。是被告於九十五年六月二十一日十七時許回溯九
十六小時內之某時，犯本件施用第二級毒品罪時，依前揭說明，
其前犯持有第二級毒品罪所處有期徒刑不能認已執行完畢，自不
構成累犯。乃原判決未注意及此，竟適用修正前刑法第四十七條
論以累犯，並加重其刑，而於主文諭知「甲○○施用第二級毒品
，累犯，處有期徒刑肆月，減為有期徒刑二月，如易科罰金，以
銀元三百元即新台幣九百元折算一日。扣案第二級毒品ＭＤＡ二
包（驗後合計淨重○．五七公克）均沒收銷燬之」，顯有判決適
用法則不當之違背法令。案經確定，且不利於被告，非常上訴意
旨執以指摘，洵有理由。應由本院將原判決撤銷，另行判決如主
文第二項所示，以資糾正。
據上論結，應依刑事訴訟法第四百四十七條第一項第一款，毒品
危害防制條例第十條第二項、第十八條第一項前段，刑法第十一
條、第二條第一項前段、修正前刑法第四十一條第一項前段，修
正廢止前罰金罰鍰提高標準條例第二條，中華民國九十六年罪犯
減刑條例第二條第一項第三款、第七條、第九條，判決如主文。
中    華    民    國  九十九  年    九    月   十六   日
                      最高法院刑事第一庭
                          審判長法官  董  明  霈
                                法官  林  茂  雄
                                法官  張  祺  祥
                                法官  洪  昌  宏
                                法官  林  瑞  斌
本件正本證明與原本無異
                                      書  記  官
中    華    民    國  九十九  年    九    月   十七   日
                                                      Ｅ
附錄本案論罪科刑法條：
毒品危害防制條例第十條第二項
施用第二級毒品者，處三年以下有期徒刑。

司法院資訊處製作；財團法人民間司法改革基金會備份。
